最高法院民事判決　　　　　　九十六年度台上字第一三八一號
上　訴　人　甲○○
　　　　　　乙○○
共　　　同
訴訟代理人　何邦超律師
複 代理 人　古瑞君律師
被 上訴 人　丙○○
上列當事人間請求給付價金事件，上訴人對於中華民國九十五年
十月四日台灣高等法院台中分院第二審判決（九十四年度上字第
三五一號），提起上訴，本院判決如下：
    主  文
上訴駁回。
第三審訴訟費用由上訴人負擔。
    理  由
本件被上訴人主張：上訴人乙○○原任職頭份證券股份有限公司
（下稱頭份證券公司）營業員，於民國七十九年四月二日擅自出
售伊所有訴外人誠洲股份有限公司股票（下稱系爭股票）一百張
，為逃避刑事責任，未告知伊實情，即以上訴人甲○○（按乙○
○、甲○○為夫妻關係）為借用人、乙○○為保證人，於七十九
年四月二十八日簽具借據向伊借用系爭股票一百張，約定每張以
新台幣（下同）七萬一千元計價，總計七百十萬元，應於七十九
年五月一日、二十八日各歸還五十張。嗣上訴人除於同年五月一
日歸還五十張外，其餘五十張迄未返還。因系爭股票業於九十一
年間下市，上訴人已無從返還，自應按約定股價償還伊三百五十
五萬元。經扣除伊於另案依侵權行為法律關係獲得由頭份證券公
司與乙○○連帶賠償之一百二十一萬五千元後，上訴人依借貸及
保證關係，尚應返還伊二百三十三萬五千元。求為命甲○○給付
上開金額及自七十九年五月二十九日起加計法定遲延利息，乙○
○應於伊就甲○○之財產強制執行而無效果時，給付該金額本息
之判決。
上訴人則以：系爭七十九年四月二十八日簽立之借據，為乙○○
唯恐被上訴人對其盜賣系爭股票之行為提起刑事告訴，及遭頭份
證券公司解職而配合被上訴人開立委託書之日期所倒填日期之書
據，當日並無借貸股票之情事，雙方即未成立借貸契約。且被上
訴人已明知盜賣情事，亦無民法第八十六條關於真意保留規定之
適用。系爭借貸契約既不生效力，被上訴人依借貸及保證法律關
係訴請伊給付價金，自屬無理。被上訴人就系爭五十張股票已獲
清償，其再為請求，尤屬無據等語，資為抗辯。
原審以：被上訴人前依侵權行為法律關係訴請乙○○、頭份證券
公司就系爭五十張股票負賠償責任，固經判決確定，然與本案以
借貸、保證為法律關係之訴訟標的，並不相同，本非同一事件，
應無一事不再理原則之適用。上訴人乙○○於該另案審理中已自
陳未經被上訴人同意，盜賣被上訴人所有系爭股票後，始於七十
九年四月中旬向被上訴人借用系爭股票。上訴人辯稱：乙○○唯
恐被上訴人對伊提出刑事告訴，及遭頭份證券公司解職，遂以書
立借據之方法，掩飾盜賣股票之事實，並無借貸之真意，雖屬可
採。但上訴人於簽立系爭借據時，被上訴人尚不知其股票業經乙
○○盜賣，除經證人陳俊英於另案證明屬實外，參諸乙○○於七
十九年四月二日係以每股八十五元價格盜賣，倘其於同年月二十
八日簽立系爭借據時，被上訴人已知悉上情，當無同意以當日之
每股七十一元成交價為計算借貸金額之理等情，可見被上訴人係
不知系爭股票已被盜賣，為出借系爭股票之意，收受上訴人簽立
之系爭借據。縱上訴人無欲為該借據意思表示所拘束之意，依民
法第八十六條之真意保留規定，仍難謂系爭借貸契約為無效。且
被上訴人就集保中之系爭股票已交付買賣委託書予乙○○，使上
訴人甲○○於七十九年四月二日賣出之誠洲股票十萬股，得以被
上訴人於三月二十一日買入、二十二日送存於復華集中保管之股
票辦理交割，有台灣證券交易所股份有限公司函足稽，亦見系爭
借據所載之借貸物確有交付。該借據又無違反強制、禁止規定或
有違公序良俗，自屬合法有效。被上訴人據以請求甲○○應於七
十九年五月二十八日返還系爭股票，即屬有理。因系爭誠洲股票
已下市，為兩造所不爭，借用人甲○○既無法返還上開同等價值
之股票，即應依約定之以每張股票七萬一千元計算被上訴人所受
損害返還被上訴人，經扣除被上訴人於另案已由乙○○與頭份證
券公司連帶賠償之一百二十一萬五千元本息後，其請求甲○○返
還於二百三十三萬五千元及自七十九年五月二十九日起加計之法
定遲延利息之範圍內，為有理由，應予准許。被上訴人另基於保
證關係，請求保證人乙○○於被上訴人就甲○○之財產強制執行
而無效果時，給付上開金額本息，亦屬有據。為其心證之所由得
，因予維持第一審所為被上訴人勝訴之判決，駁回上訴人之上訴
。
查上訴人甲○○為免其配偶乙○○盜賣系爭股票之行為受刑事訴
追，而向被上訴人借用系爭股票，被上訴人在不知系爭股票已被
盜賣之情況下，因借用人借用之意思表示，乃同意出借其所有之
系爭股票，該借、貸雙方即有借貸之合意，而借貸之標的物又為
具體、確定之系爭一百張股票，並經由出借人（被上訴人）以出
具委託書之方式移轉予借用人，系爭借貸契約自屬合法有效成立
。在被上訴人未撤銷其出借之意思表示前，系爭借貸契約仍有效
存在，不因上訴人甲○○借貸之動機或其心中保留而異其效果。
是以被上訴人在借用人甲○○於約定期日未返還借貸物（系爭股
票），且系爭股票已成給付不能之情形下，訴請甲○○給付依約
定之股價計算返還借用物應有之價值，扣除另案依侵權行為法律
關係獲償數額後之金額本息，並請求保證人乙○○負保證責任，
於法洵無不合。原判決雖非全以此為由，駁回上訴人之上訴，結
果尚無二致，仍應予以維持。上訴意旨，求予廢棄原判決，為無
理由。
據上論結，本件上訴為無理由。依民事訴訟法第四百八十一條、
第四百四十九條第二項、第七十八條，判決如主文。
中　　華　　民　　國　九十六　年　　六　　月  二十八  日
                      最高法院民事第四庭
                          審判長法官  蘇　茂　秋
                                法官  陳　碧　玉
                                法官  王　仁　貴
                                法官  劉　靜　嫻
                                法官  黃　秀　得
      本件正本證明與原本無異
                                      書  記  官
中　　華　　民　　國　九十六　年　　七　　月 　十一 　日
                                                   m
